臺灣彰化地方法院刑事判決　　　　　　　　　　　　九十二年度訴字第一四二二號
　　公　訴　人　臺灣彰化地方法院檢察署檢察官
　　被　　　告　丙○○
　　選任辯護人　張奕群律師
右列被告因殺人未遂等案件，經檢察官提起公訴（九十二年度偵緝字第三八四號、九
十二年度偵字第六六○○號），本院判決如左：
    主      文
丙○○殺人未遂，處有期徒刑捌年。
扣案之德製九０制式手槍壹支（內含彈匣，為德國ＳＩＧ  ＳＡＵＥＲ廠Ｐ二二八型
口徑九ｍｍ《九Ⅹ十九ｍｍ》制式半自動手槍，槍號Ｂ一八九六一六，槍枝管制編號
0000000000）沒收。
    事      實
一、丙○○於民國九十一年九月五日晚間，受不詳姓名年籍者之教唆，與另一不詳姓
    名年籍者共乘車號二Ｒ─０六六一號自小客車（為其母梁李梅雀所有），至台中
    市○○區市○路「金錢豹酒店」附近等候，欲教訓正在該酒店內飲酒作樂之彰化
    縣議員丁○○。至翌日（即六日）凌晨一時許，丁○○與同行之友人結帳準備離
    開，而丙○○於接獲告知後，即攜帶因不詳原因而取得持有如主文所示之制式手
    槍一支（內含子彈數顆）下車，獨自步行前往酒店前，待見丁○○、甲○○、吳
    俊瑩、李崇彥（綽號「黑丁」）等人步出該酒店大門，即上前先撥開吳俊瑩之身
    體，將手槍指向丁○○欲予以教訓，甲○○、吳俊瑩、李崇彥等人見狀，均上前
    奪槍而與丙○○發生拉扯，此時丙○○得以預見如開槍擊發子彈將造成現場人員
    之可能死亡，卻仍基於殺人之不確定故意，於彼此相互拉扯時，對與其發生拉扯
    之甲○○、吳俊瑩等人，接續擊發數顆子彈，致甲○○因此受有右大腿前側及後
    側各有一個「１×１」公分之開放性貫穿傷口，而吳俊瑩則受有頭皮撕裂「１×
    ０．５×０．５公分」之傷害，因未射中要害，甲○○及吳俊瑩始倖免於難。丙○○於子彈用罄後，即迅速跑回車上由朋友接應離開，旋於同月七日自桃園中正
    機場搭機至澳門轉往中國大陸藏匿。警方查知上情後，丙○○歷經將近一年之逃
    亡，始透過管道向警方表達出面投案意願，嗣於九十二年八月十七日十五時四十
    分許搭機返回桃園中正機場，於入境時由警員予以逮捕，且在同日十九時十分許
    ，帶同警員至彰化縣花壇鄉南口村南口高幹四五Ｙ一０Ｘ二─二電桿下，起出上
    述作案用之手槍一支。
二、案經彰化縣警察局移送台灣彰化地方法院檢察署檢察官偵查起訴。
    理      由
一、訊據被告丙○○固坦承於右述時、地持扣案之槍枝前往「金錢豹酒店」，惟否認
    有任何殺人之犯行，辯稱：伊曾在吃魯肉飯時與綽號「黑丁」之男子發生口角，
    被「黑丁」打了一巴掌，而當天行經「金錢豹酒店」時，正好看到「黑丁」站在
    戶外，伊即向同車朋友顧文忠（已歿）說起此段往事，顧文忠遂拿出上述槍枝及
    子彈交給伊帶下車向「黑丁」示威，未料當場槍枝走火，才誤傷及吳俊瑩等人云
    云。另辯護意旨略以：「本件槍擊事件未有人死亡，亦無任何客觀證據足以佐證
    被告主觀上有殺人之不確定故意，即與殺人罪之構成要件有間。且被告所稱綽號
    『黑丁』（即李崇彥）之男子，當天確實在案發現場，與被告所述持槍示威之目
    的相符，又其與『黑丁』間因吃飯引起之嫌隙相當輕微，當不足以為此殺人報復
    。而被告與在場之丁○○、甲○○、吳俊瑩均不相識，且無任何仇怨，業據渠等
    數人分別供述在卷，更不可能對之產生任何殺人動機。另依現場錄影光碟顯示：
    被告是在甲○○等人出手搶槍時才擊發槍彈，倘若被告早有殺人之意圖，自可在
    較遠之距離外開槍射擊，何需接近被害人？且光碟亦顯示被告所持槍枝係指向下
    方及被害人身體之左側，顯見其無意描準人體，亦徵被告沒有殺人之意圖」等語
    。
二、經查：
（一）被告持槍至「金錢豹酒店」之經過，除據被告自承在卷外，另經證人丁○○到
      院指述明確，並有現場錄影帶翻拷之光碟片可資參佐。本院當庭勘驗錄影光碟
      ，見「被告當天獨自持槍走近證人丁○○等一行人，丁○○在前，後方數人發
      現異狀即出手與被告拉扯奪槍，被告所持之手槍在拉扯之間產生數次火光（狀
      似子彈射出），隨後被告反身逃跑，其中一人走路顛跛不穩而有中彈現象，另
      有一人衝上前追逐被告」等情。經對照證人甲○○之診斷證明書，及澄清醫院
      九十一年十月二十八日澄敬字第八二三號函文，足認腿部中彈者應為證人甲○○，而證人吳俊瑩亦受有如事實欄所記載之頭皮撕裂傷害。證人吳俊瑩於警、
      偵訊時均證稱其頭皮撕裂傷可能是子彈擦過所造成，觀諸錄影光碟顯示拉扯搶
      槍之過程中，並無直接打鬥情形（被告在數人包圍下，除一手持槍遭旁人拉住
      外，另一手未持器械而試圖撥開包圍者），且時間甚短，惟該撕裂傷害部位曾
      縫合二針，受傷程度應非單純為肢體拉扯所致，再衡諸證人吳俊瑩及被告均稱
      互不認識且無嫌怨，應認證人吳俊瑩所述是子彈擦過額頭造成等情堪以採信。
      另查證人甲○○所受之傷害，係「大腿前側及後側各有一個１×１公分之開放
      性傷口，疑為貫穿傷」（見前述醫院函文），前揭診斷書上則明確記載為「槍
      傷」，而大腿距人體鼠蹊部之動脈不遠，倘若擊中該處要害，自可能危及性命
      ，遑論證人吳俊瑩所受傷害處位於頭皮，稍有不慎，即可能擊中頭部而生致命
      之結果，此應為被告所得預見，如因此導致死亡結果，應不違反被告之本意，
      依刑法第十三條第二項之規定，以故意犯論。辯護意旨認被告槍口朝下未描準
      人體，不可能危害生命等情，應與事實不符。另被告雖稱是槍枝走火云云，惟
      證人甲○○於警訊時證稱被告共開五、六槍，證人吳俊瑩於偵訊時證稱約開五
      槍，而錄影光碟上亦顯示有連續火光產生之現象，均顯示子彈曾經數度擊發，
      應認被告係故意開槍，其所辯槍枝不慎走火云云，顯為事後卸責之詞，不足採
      信。
（二）證人丁○○、吳俊瑩、甲○○均稱未與被告結怨，且不認識被告，惟均證稱稍
      早時在「金錢豹酒店」喝酒時，證人丁○○曾因敬酒間酒杯落地引發對方不快
      ，並稱本案係因此事而起，證人丁○○於本院審理時證稱：「我轉頭看到被告
      ，看到他拿槍出來，一開始好像拿槍比我，後來其他人就去搶槍」等語，又證
      人吳俊瑩於偵訊中證稱：「我綽號叫『阿強』，甲○○叫『老進』，李崇彥叫
      『黑丁』，我們三人都不認識丙○○」等語，足見此事件應係喝酒風波所致，
      因而將目標朝向證人丁○○。被告雖否認曾受人教唆去教訓證人丁○○，且辯
      稱要找「黑丁」示威而無殺人犯意，惟其自稱與「黑丁」原本互不相識，僅因
      某次吃魯肉飯時，「黑丁」說是他先點餐，因不滿被告後到先吃而打被告一巴
      掌，為此結怨云云，然於偵訊時稱此事件約發生於一年前，於本院審理時改稱
      約發生於半年前，前後所述出入，已屬可疑，兼衡被告又稱在上述糾紛發生後
      僅見過「黑丁」一次面，惟其在只碰過二次面而如此不熟悉之情形下，竟能在
      駕車途中一眼認出「黑丁」，顯有悖於常情，經本院勘驗錄影光碟而命被告指
      認「黑丁」，惟被告竟答稱已忘記「黑丁」之長相云云，均足認被告所辯是卸
      責之詞，無可採信。至被告稱當天是「顧文忠」駕車接應及提供槍械子彈云云
      ，因顧文忠已經死亡（參卷附口卡片）而無法對質，其此部分之辯解亦無可採
      。
（三）綜觀前情，被告應係受不明人士教唆而持槍前往「金錢豹酒店」教訓證人丁○○。由上述證據顯示本件可能係因喝酒而引起之風波，衡情被告受託前往之目
      的或係為恐嚇教訓對方，未必係基於殺人之確定故意，惟被告到場後引發奪槍
      之肢體衝突，在該情形下已難以準確掌握槍法，應能預見開槍可能導致對方人
      員之死亡，惟其仍任意擊發子彈，因而擦破證人吳俊瑩之頭皮及貫穿證人甲○○之大腿，是其主觀上應有殺人之不確定故意，已如前述，辯護意旨未慮及此
      ，徒以被告自始欠缺殺人動機等情置辯，尚非允洽。末查：扣案之手槍一枝，
      經鑑定結果為德製九０制式手槍（內含彈匣，為德國ＳＩＧ  ＳＡＵＥＲ廠Ｐ
      二二八型口徑九ｍｍ《九Ⅹ十九ｍｍ》制式半自動手槍，槍號Ｂ一八九六一六
      ，槍枝管制編號0000000000號），此有內政部警政署刑事警察局槍
      彈鑑定書附卷可憑。雖依內政部警政署刑事警察局函文說明本案現場未遺留彈
      殼、彈頭可供與槍枝相互比對，惟該手槍是被告帶同警員至特定地點查扣，且
      被告供稱該槍枝即為犯罪時所使用，尚屬可信。綜上，被告持有制式手槍而殺
      人未遂之犯行，事證明確，堪以認定。
二、被告持制式九０ｍｍ手槍一把及子彈數顆，著手殺害證人即被害人吳俊瑩、甲○○，未生死亡之結果而不遂，核其所為係犯槍砲彈藥刀械管制條例第七條第四項
    之未經許可持有手槍罪、第十二條第四項之未經許可持有子彈罪，及刑法第二百
    七十一條第二項、第一項之殺人未遂罪。又其同時持有手槍及子彈之行為，係一
    行為觸犯數罪名，為想像競合犯，應從一重之未經許可持有手槍罪處斷；被告於
    瞬間開槍擊發數顆子彈，顯係同一犯意下之接續行為，此一犯行同時侵害證人吳
    俊瑩、甲○○之生命法益而不遂，屬想像競合犯；再其所犯持有手槍罪，及殺人
    未遂罪間，有方法結果之牽連關係，應從一重之殺人未遂罪處斷。因被告可能係
    在奪槍拉扯之際始萌生不確定殺人故意，而未必與駕車接應者有主觀犯意之聯絡
    ，故無法證明接應者為本案共同正犯，附此敘明。至被告已著手實施殺人犯行而
    不遂，為未遂犯，爰依刑法第二十六條前段之規定減輕其刑。爰審酌被告受人指
    示前往酒店之犯罪動機、持槍時面臨多人奪槍而擊發子彈之犯罪情節、被害人吳
    俊瑩及甲○○所受之傷害、案發後被告逃亡至大陸將近一年再回國投案之犯後態
    度，及對社會治安所生危害等一切情狀，量處如主文所示之刑，以示懲戒。扣案
    之德製九０制式手槍一支（內含彈匣，為德國ＳＩＧ  ＳＡＵＥＲ廠Ｐ二二八型
    口徑九ｍｍ《九Ⅹ十九ｍｍ》制式半自動手槍，槍號Ｂ一八九六一六，槍枝管制
    編號0000000000），係違禁物，爰依刑法第三十八條第一項第一款宣
    告沒收。
據上論斷，應依刑事訴訟法第二百九十九條第一項前段，槍砲彈藥刀械管制條例第七
條第四項、第十二條第四項，刑法第十一條前段、第二百七十一條第二項、第一項、
第二十六條前段、第五十五條、第三十八條第一項第一款，判決如主文。本案經檢察
官乙○○到庭執行職務。
中      華      民      國      九十三      年    三    月    二十五    日
                                臺灣彰化地方法院刑事第三庭
                                    審判長法官  余  仕  明
                                    法      官  簡  婉  倫
                                    法      官  黃  玉  齡
右正本證明與原本無異。
如不服本判決，應於判決送達後十日內，向本院提出上訴狀（須附繕本），上訴於台
灣高等法院台中分院。
告訴人或被害人對於判決如有不服具備理由請求檢察官上訴者，其上訴期間之計算係
以檢察官收受判決正本之日期為準。
                                    法院書記官  許  騰  云
中      華      民      國      九十三      年    三    月    二十五    日
附錄本案論罪科刑法條全文：
槍砲彈藥刀械管制條例第七條第四項
未經許可，持有、寄藏或意圖販賣而陳列第一項所列槍砲、彈藥者，處五年以上有期
徒刑，併科新台幣一千萬元以下罰金。
槍砲彈藥刀械管制條例第十二條第四項
未經許可，持有、寄藏或意圖販賣而陳列子彈者，處五年以下有期徒刑，併科新台幣
三百萬元以下罰金。
中華民國刑法第二百七十一條
殺人者，處死刑、無期徒刑或十年以上有期徒刑。
前項之未遂犯罰之。
